【裁判字號】    92,台上,7247
【裁判日期】    921225
【裁判案由】    違反著作權法
【裁判全文】
最高法院刑事判決                              九十二年度台上字第七二四七號
    上  訴  人  甲○○
    選任辯護人  吳永茂律師
右上訴人因違反著作權法案件，不服台灣高等法院高雄分院中華民國九十二年九月三
十日第二審判決（九十二年度上訴字第九八八號，起訴案號：台灣高雄地方法院檢察
署九十一年度偵字第二七三００號），提起上訴，本院判決如左：
    主  文
原判決撤銷，發回台灣高等法院高雄分院。
    理  由
本件原判決認定上訴人甲○○明知原判決附表編號一至八所示種類之光碟片，為未經
同附表編號一至八所示之美商迪士尼企業股份有限公司、美商時代華納娛樂公司、美
商二十世紀福斯股份有限公司、美商環球影片股份有限公司、美商哥倫比亞影片股份
有限公司、華特國際音樂股份有限公司等著作權人同意而為擅自重製之盜版物品，竟
與綽號「大哥」不詳姓名年籍之成年男子，共同基於意圖營利而銷售之犯意，由綽號
「大哥」之成年男子散發盜版光碟目錄傳單，在傳單上留下0000000000號
行動電話對外聯絡，經不特定人於觀覽產品目錄傳單後，以上開行動電話向其訂購盜
版光碟，每片收取新台幣（下同）五十元，再以每次五十元之代價僱用上訴人運送交
付盜版光碟及收取出售重製光碟價金之方式，供販賣散布之用，賴以維生，並以之為
常業。嗣於民國九十一年十二月十二日上午十時許，劉香蘭以上開電話表示欲訂購盜
版音樂光碟四片，綽號「大哥」之成年男子即交付上訴人附表編號一至八所示之光碟
片一批，由上訴人於同日下午十一時四十五分許，前往劉香蘭之配偶黃賢仁位於高雄
市○○○路一七九號王朝酒店之工作處，持交與黃賢仁，由黃賢仁選取時，為警當場
查獲，並扣得盜版光碟片二十一片等情。因而撤銷第一審諭知無罪之判決，改判論處
上訴人甲○○共同以明知為侵害著作權之物，意圖營利而交付之方法侵害他人之著作
權為常業罪刑。固非無見。
惟查：(一)、證據雖已調查，而其內容尚未明瞭者，即與未經調查無異，如遽行判決，
仍屬應於審判期日調查之證據，而未予調查之違法。上訴人固供承伊於前揭時、地為
警查獲正交付扣案之光碟片與黃賢仁之事實。然辯以伊於九十一年十二月初見報紙夾
附小廣告，便依廣告上所載0000000000號行動電話應徵送貨員，酬勞每件
五十元，對方於同年十二月十二日下午七時許電告指示伊至高雄市○○○路二十八號
全家便利商店前一部機車腳踏板上放置側肩背包，送件至王朝酒店「阿賢少爺」，對
方指示不可拆封，伊確實不知運送何物，並無違反著作權法云云。而證人即黃賢仁之
妻劉香蘭於偵查中並已證述伊係依廣告單上所載0000000000號行動電話去
電話購買，是一位女孩接的，但沒買成等語。且上述之0000000000號行動
電話，經台灣高雄地方法院檢察署，函台灣大哥大股份有限公司（下稱台灣大哥大公
司）查覆結果，用戶為「謝勝裕」，證件字號「Ｚ000000000」、帳單地址
及戶籍為「高雄縣大樹鄉井腳村二０一之一號」，有該公司函及所附台灣大哥大公司
基本資料查詢各一份在卷足按（見偵查卷第十一、十六、十七頁）。此攸關上訴人有
利於己之辯解事項是否可採，自有傳訊該用戶「謝勝裕」查明必要，原審未予調查，
亦未於理由內有所說明，顯有證據調查未盡及判決不載理由之違法。(二)、行為後法律
有變更者，適用裁判時之法律。但裁判前之法律有利於行為人者，適用最有利於行為
人之法律。刑法第二條第一項固有明定。上訴人行為後，著作權法已於九十二年七月
九日修正公布，修正後之著作權法已無處罰明知為侵害著作權之物，意圖營利而「交
付」之方法侵害他人之著作權之規定，原判決依刑法第二條第一項但書從新從輕規定
遽予適用修正前著作權法第九十四條論處上訴人罪刑，不無適用法則不當之違背法令
。上訴意旨執以指摘原判決不當，非無理由，應認原判決有撤銷發回更審之原因。又
原判決其餘不另諭知無罪部分，本乎審判不可分原則，應併予撤銷發回，附此敘明。
據上論結，應依刑事訴訟法第三百九十七條、第四百零一條，判決如主文。
中      華      民      國    九十二    年     十二     月    二十五    日
                              最高法院刑事第二庭
                                  審判長法官  陳  錫  奎
                                        法官  洪  清  江
                                        法官  李  伯  道
                                        法官  邵  燕  玲
                                        法官  陳  世  雄
      右正本證明與原本無異
                                              書  記  官
中      華      民      國    九十二    年     十二     月     三十     日
                                                                        Ｖ


司法院資訊處製作；財團法人民間司法改革基金會備份。
